【裁判字號】    95,簡,2
【裁判日期】    950704
【裁判案由】    分割共有物
【裁判全文】
臺灣雲林地方法院民事判決                 95年度簡字第2號
原      告  乙○○
                        號
訴訟代理人  甲○○
            丙○○
被      告  丁○○
上列當事人間請求分割共有物事件，本院於民國95年6月20日言
詞辯論終結，判決如下：
    主  文
兩造共有坐落雲林縣大埤鄉○○段第一七四建號、門牌號碼雲林
縣大埤鄉後庄五號之建物准予變價，所得價金並依應有部分各二
分之一比例分配之。
訴訟費用由原告負擔二分之一，餘由被告負擔。
    事實及理由
一、原告主張：坐落雲林縣大埤鄉○○段第一七四建號、門牌號
    碼雲林縣大埤鄉後庄5 號之建物（下稱系爭建物）為兩造所
    共有，應有部分各為2 分之1 ，系爭建物並無使用目的上不
    能分割之情事，兩造亦未訂有不分割期限之契約，爰依民法
    第823 條第1 項規定，訴請將系爭不動產予以變價分割等情
    並聲明：如主文第1 項所示。
二、被告則以：原告先以系爭建物原其他共有人黃憶茹、黃宏益
    之債權人身分，聲請拍賣系爭建物之應有部分2 分之1 ，嗣
    因聲明承受故取得所有權。原告取得所有權後，要求被告連
    本帶利清償債務，始願出賣系爭建物應有部分2 分之1 予被
    告，然經被告拒絕，原告竟起訴請求分割，殊為無理等語，
    資為抗辯。
    並聲明：原告之訴駁回。
三、按各共有人得隨時請求分割共有物，但因物之使用目的不能
    分割或契約訂有不分割之期限者，不在此限。又共有物之分
    割，依共有人協議之方法行之，分割方法不能協議決定者，
    法院得因任何共有人之聲請，命為左列之分配：一、以原物
    分配於各共有人。二、變賣共有物，以價金分配於各共有人
    ，民法第823 條第1 項、第824 條第1 項、第2 項分別定有
    明文。本件原告主張：系爭建物為兩造共有，應有部分各為
    2 分之1 。系爭建物雖現由被告使用，然兩造並無不能分割
    之協議，亦無因物之使用目的不能分割之情形，惟無法達成
    分割協議等情，業據原告提出建物登記簿謄本為證，復為被
    告所不爭執，堪信原告之主張屬實。至被告辯稱：原告對系
    爭建物應有部分2 分之1 之所有權係以原共有人黃憶茹、黃
    宏益之債權人身分而於本院94年執字第3314號承受而來等語
    ，固為原告所不爭，且經本院依職權調取上開執行卷宗核閱
    屬實。惟原告既已取得系爭建物應有部分之2 分之1 所有權
    ，為系爭建物之共有人，且無前揭法條不能分割之例外情形
    ，是原告以兩造不能達成分割協議，訴請裁判分割系爭建物
    ，於法自屬有據，應予准許。
四、再按共有物分割之方法，須先就原物分配，如發見共有人中
    有不能按其應有部分受分配者，亦得以金錢補償之。於原物
    分配有困難時，始得予以變賣，以價金分配於各共有人。經
    查，系爭建物為3 層樓之房屋，1 樓有前後2 個出入門口，
    前門臨6 米道路，後門則面臨他人住宅；2 樓以上無獨立出
    入口等情，業據原告提出現場相片為證，並經本院勘驗現場
    屬實，製有勘驗筆錄在卷可稽，復為兩造所不爭，堪認系爭
    建物無法分割為二個居住單元，是系爭建物無法為原物分割
    ，應以變價分割為宜。
五、依上說明，系爭不動產既無法為原物分割，本院斟酌上情後
    ，認系爭建物以變價分割為有利於兩造之分割方法，爰依職
    權定兩造共有系爭不動產分割方法為變價分割，並依應有部
    分各為2分之1分配價金為當，爰裁判如主文第1項所示。
六、末查，本件為因共有物分割之事件涉訟，故本院認由被告負
    擔本件訴訟費用，顯失公平，故應依民事訴訟法第80條之1
    規定，由兩造依應有部分比例平均訴訟費用為宜，併此陳明
    。
七、據上論結，原告之訴為有理由，依民事訴訟法第80條之1 ，
    判決如主文。
中    華    民    國    95    年    7     月    4     日
                  民事第二庭    法  官  趙思芸
以上正本係照原本作成
如對本判決上訴，須於判決送達後20日內向本院提出上訴狀
中    華    民    國    95    年    7     月    4     日
                                書記官  朱克文


司法院資訊處製作；財團法人民間司法改革基金會備份。
